【裁判字號】    98,訴,4493
【裁判日期】    990311
【裁判案由】    偽造文書等
【裁判全文】
臺灣板橋地方法院刑事判決              98年度訴字第4493號
公  訴  人  臺灣板橋地方法院檢察署檢察官
被      告  甲○○
上列被告因偽造文書等案件，經檢察官提起公訴（98年度偵字第
27052 號），被告於準備程序中就被訴事實為有罪之陳述，經本
院合議庭裁定由受命法官獨任進行簡式審判程序，判決如下：
    主  文
甲○○犯如附表二所示之罪，處如附表二所示之刑。應執行有期
徒刑壹年，如易科罰金，以新臺幣壹仟元折算壹日。如附表一所
示之偽造「乙○○」署押陸枚均沒收。
    事  實
一、甲○○曾於民國96年間，因詐欺案件，經本院以96度簡字第
    3726號判處有期徒刑3 月，嗣於96年8 月7 日確定，復經本
    院以96年度聲減字第6181號裁定減為有期徒刑1 月又15日確
    定，並於96年10月12日易科罰金執行完畢。詎甲○○仍不知
    悔改，先基於意圖為自己不法所有之犯意，於98年9 月6 日
    22時許，在臺北縣板橋市○○路155 巷7 之1 號住處，徒手
    竊取其父乙○○所有之匯豐銀行信用卡1 張（卡號：000000
    0000000000號）得手（犯罪事實(一)）。另基於行使偽造私文
    書及意圖為自己不法所有之犯意，持上開信用卡，分別於如
    附表一所示之時間、地點，由KTV 店家提供服務或向銀樓店
    家購買金飾，而消費如附表一所示之金額，共計6 次。歷次
    結帳時，乙○○均出示上開信用卡，向店員詐稱其為有權使
    用該信用卡之乙○○本人，使不知情之店員均陷於錯誤，同
    意甲○○以刷卡方式交易付款而提供服務或交付金飾，乙○
    ○並在6 張信用卡簽帳單特約商店存根聯之簽名欄，各偽造
    「乙○○」之簽名1 枚，以表示乙○○同意依據信用卡合約
    ，按簽帳之金額付款予發卡銀行，而偽造屬私文書之簽帳單
    後，將簽名完畢之簽帳單交付與店員收執而行使之，並收取
    店員所交付之信用卡簽帳單客戶存根聯，而獲得在KTV 店家
    消費之財產上不法利益或收受銀樓店家所交付之金飾，足以
    生損害於乙○○、KTV 店家、銀樓店家及匯豐銀行對於信用
    卡授權交易管理之正確性（犯罪事實(二)至(七)）。嗣因乙○○
    發覺上開信用卡遭竊，報警處理，始循線查悉上情。
二、案經乙○○訴由臺北縣政府警察局板橋分局移送臺灣板橋地
    方法院檢察署檢察官偵查起訴。
    理  由
一、本案被告甲○○所犯係死刑、無期徒刑、最輕本刑為3 年以
    上有期徒刑以外之罪，其於準備程序中就前揭被訴事實為有
    罪之陳述，經受命法官告知簡式審判程序之旨，並聽取其與
    公訴人之意見後，本院認無不得或不宜改依簡式審判程序進
    行之情事，依刑事訴訟法第273 條之1 第1 項、第284 條之
    1 規定，裁定本案由受命法官獨任進行簡式審判程序；且依
    刑事訴訟法第273 條之2 及第159 條第2 項規定，不適用傳
    聞法則有關限制證據能力之相關規定，合先敘明。
二、上揭犯罪事實，業據被告於警詢時、偵查中、本院準備程序
    及審理時均自白不諱，核與告訴人乙○○於警詢時及偵查中
    之指證情節相符，並有上開匯豐銀行信用卡簽單影本6 紙、
    贓物認領保管單1 紙、好樂迪KTV 監視器翻拍照片3 張、珍
    寶興銀樓監視器翻拍照片2 張在卷可稽。從而，被告任意性
    自白與事實相符，堪予採信。本案事證明確，被告犯行洵堪
    認定，應依法論科。
三、按簽帳單係以文字為一定之意思表示，持信用卡刷卡消費時
    ，在簽帳單上簽署姓名，除表示已收受特約商店所交付之交
    易標的物或消費標的，並為確認該筆消費之憑證，具有表示
    法律上權利義務關係之證明，故簽帳單性質上除與收據相同
    外，亦為信用卡發卡銀行依據此向簽帳人收款之憑證，屬私
    文書之一種，殆無疑義。是核被告犯罪事實(一)所為，係犯刑
    法第320 條第1 項之竊盜罪；犯罪事實(二)、(三)、(五)、(七)所為
    ，均係犯同法第216 條、第210 條之行使偽造私文書罪及同
    法第339 條第2 項之詐欺得利罪；犯罪事實(四)、(六)所為，均
    係犯同法第216 條、第210 條之行使偽造私文書罪及同法第
    339 條第1 項之詐欺取財罪。公訴意旨認犯罪事實(二)、(三)、
    (五)、(七)之部分，均係犯刑法第216 條、第210 條之行使偽造
    私文書罪及同法第339 條第1 項之詐欺取財罪云云，惟詐欺
    取財罪以詐得現實之財物為要件，被告至KTV 消費則係獲得
    店家所提供之服務，核屬財產上之利益，公訴意旨此部分認
    定容有未洽，惟社會基本事實並無不同，爰依法變更起訴法
    條。被告在交易之信用卡簽帳單特約商店存根聯簽名欄偽造
    「乙○○」之署押，並持以交付店員而行使之，其偽造署押
    係偽造私文書之部分行為，而偽造私文書之低度行為復為行
    使之高度行為所吸收，均不另論罪。被告犯罪事實(二)至(七)所
    為，均係以一交付簽帳單之行為同時觸犯行使偽造私文書罪
    及詐欺取財罪（或詐欺得利罪），俱為想像競合犯，均應依
    刑法第55條規定，從一重之行使偽造私文書罪處斷。又被告
    所犯竊盜罪（共1 罪）與行使偽造私文書罪（共6 罪）間，
    犯意各別，行為互殊，應予分論併罰。公訴意旨認數次行使
    偽造私文書及詐欺取財之犯行，時、空密接，主觀上係基於
    一整體之犯意，均應論以接續犯之一罪云云，惟如附表一所
    示犯罪事實(二)至(七)之犯行，犯罪時間之間隔各為3 時34分、
    7 時24分、8 時33分、18時42分、9 時45分，犯罪地點亦有
    不同，難認時、空緊接，被害之店家亦非屬同一，與接續犯
    之定義尚有未合，公訴意旨此部分認定亦有未洽，併予敘明
    。被告有上述事實欄所載之科刑及執行紀錄，此觀卷附臺灣
    高等法院被告前案紀錄表1 份即明，其於受有期徒刑之執行
    完畢後，5 年以內故意再犯本件有期徒刑以上之7 罪，俱為
    累犯，均應依刑法第47條第1 項規定加重其刑。爰審酌被告
    正值青壯，不思正道取財，竟竊取告訴人之信用卡，並冒用
    告訴人名義盜刷信用卡消費，破壞社會大眾對於文書真實性
    之信賴，惟念及被告犯後坦承犯行，尚具悔意，且現因精神
    疾病就醫治療中，有財團法人臺灣省私立臺北仁濟院附設仁
    濟療養院新莊分院診斷證明書1 紙附卷可參（見本院卷宗第
    54頁），兼衡被告曾有違反麻醉藥品管理條例等前科紀錄之
    素行（見卷附臺灣高等法院被告前案紀錄表）、生活狀況、
    智識程度、犯罪之動機、目的、手段、所生之危害、所詐取
    財物與利益之價值、犯罪後之態度、檢察官就竊盜罪部分求
    處有期徒刑3 月、就行使偽造私文書罪部分求處有期徒刑9
    月等一切情狀，各量處如主文所示之刑，並諭知易科罰金之
    折算標準及定其應執行之刑，再依99年1 月1 日生效施行之
    刑法第41條第8 項規定，就應執行之刑之部分諭知易科罰金
    之折算標準（95年7 月1 日生效施行之刑法第41條第2 項即
    98 年9月1 日生效施行之刑法第41條第8 項規定，關於「數
    罪併罰，數宣告刑均得易科罰金，而定應執行之刑逾6 月，
    排除適用易科罰金規定」之部分，業經司法院大法官釋字第
    662 號解釋宣告違憲，而99年1 月1 日生效施行之刑法第41
    條第8 項規定，亦針對上述情形修正為得易科罰金，從而法
    律變更後，對被告並無有利不利之情形，自毋庸為新舊法律
    之比較適用，應逕行適用裁判時之刑法第41條第8 項規定，
    併此敘明）。
四、末按行為人用以詐欺取財之偽造、變造等書類，既已交付於
    被害人收受，則該物非屬行為人所有，除偽造書類上偽造之
    印文、署押，應依刑法第219 條予以沒收外，依同法第38條
    第3 項之規定，即不得再對各該書類諭知沒收（最高法院43
    年臺上字第747 號判例意旨參照）。經查，如附表一所示「
    乙○○」之簽名6 枚，均係偽造之署押，不問屬於犯人與否
    ，均應依刑法第219 條規定宣告沒收。次查，被告所交付與
    KTV 店家及銀樓店家之信用卡簽帳單特約商店存根聯，已交
    付各特約商店存查，即非被告所有，又非屬違禁物，自不得
    宣告沒收。再被告所取得之信用卡簽帳單客戶存根聯，固為
    被告所有，惟未經扣案，復無證據證明現仍存在，亦不予宣
    告沒收，附此敘明。
據上論斷，應依刑事訴訟法第273 條之1 第1 項、第299 條第1
項前段、第300 條，刑法第320 條第1 項、第210 條、第216 條
、第339 條第1 項、第2 項、第41條第1 項前段、第8 項、第55
條、第47條第1 項、第51條第5 款、第219 條，刑法施行法第1
條之1 第1 項、第2 項前段，判決如主文。
本案經檢察官張世聰到庭執行職務。
中    華    民    國    99    年    3     月    11    日
                  刑事第九庭    法  官    賴彥魁
上列正本證明與原本無異。
如不服本判決，應於判決送達後10日內，向本院提出上訴書狀，
並應敘述具體理由；其未敘述上訴理由者，應於上訴期間屆滿後
20日內向本院補提理由書（均須按他造當事人之人數附繕本），
「切勿逕送上級法院」。
                                書記官    楊文祥
中    華    民    國    99    年    3     月    11    日
附錄本案論罪科刑法條全文：
中華民國刑法第210 條
偽造、變造私文書，足以生損害於公眾或他人者，處5 年以下有
期徒刑。
中華民國刑法第216 條
行使第210 條至第215 條之文書者，依偽造、變造文書或登載不
實事項或使登載不實事項之規定處斷。
中華民國刑法第320條
意圖為自己或第三人不法之所有，而竊取他人之動產者，為竊盜
罪，處5 年以下有期徒刑、拘役或500 元以下罰金。
意圖為自己或第三人不法之利益，而竊佔他人之不動產者，依前
項之規定處斷。
前2 項之未遂犯罰之。
中華民國刑法第339 條
意圖為自己或第三人不法之所有，以詐術使人將本人或第三人之
物交付者，處5 年以下有期徒刑、拘役或科或併科1000元以下罰
金。
以前項方法得財產上不法之利益或使第三人得之者，亦同。
前2 項之未遂犯罰之。
附表一：
┌──┬────┬────────┬─────┬──────┬─────┐
│編號│盜刷時間│    盜刷地點    │ 盜刷金額 │ 偽造之文書 │偽造之署押│
│    │        │                │（新臺幣）│   及欄位   │          │
├──┼────┼────────┼─────┼──────┼─────┤
│ 一 │98年9 月│臺北縣板橋市館前│    1042元│授權碼097669│「乙○○」│
│    │7 日23時│東路106 號B1好樂│          │號簽帳單之簽│簽名1 枚  │
│    │23分許  │迪KTV 板後店    │          │名欄        │          │
├──┼────┼────────┼─────┼──────┼─────┤
│ 二 │98年9 月│臺北縣板橋市館前│    649 元│授權碼000163│「乙○○」│
│    │8 日2 時│東路106 號B1好樂│          │號簽帳單之簽│簽名1 枚  │
│    │57分許  │迪KTV 板後店    │          │名欄        │          │
├──┼────┼────────┼─────┼──────┼─────┤
│ 三 │98年9 月│臺北縣板橋市實踐│2 萬4500元│授權碼003827│「乙○○」│
│    │8 日10時│路111 號珍寶興銀│          │號簽帳單之簽│簽名1 枚  │
│    │21分許  │樓              │          │名欄        │          │
├──┼────┼────────┼─────┼──────┼─────┤
│ 四 │98年9 月│臺北縣板橋市館前│    2505元│授權碼019149│「乙○○」│
│    │8 日18時│東路106 號B1好樂│          │號簽帳單之簽│簽名1 枚  │
│    │54分許  │迪KTV 板後店    │          │名欄        │          │
├──┼────┼────────┼─────┼──────┼─────┤
│ 五 │98年9 月│臺北縣板橋市實踐│1 萬7390元│授權碼045471│「乙○○」│
│    │9 日13時│路111 號珍寶興銀│          │號簽帳單之簽│簽名1 枚  │
│    │36分許  │樓              │          │名欄        │          │
├──┼────┼────────┼─────┼──────┼─────┤
│ 六 │98年9 月│臺北縣板橋市館前│    2588元│授權碼060890│「乙○○」│
│    │9 日23時│東路106 號B1好樂│          │號簽帳單之簽│簽名1 枚  │
│    │21分許  │迪KTV 板後店    │          │名欄        │          │
├──┴────┴────────┴─────┴──────┴─────┤
│備註：1、編號一至六依序為犯罪事實(二)至(七)。                             │
│      2、盜刷金額總計新臺幣4 萬8674元。                               │
│      3、偽造「乙○○」署押共計6 枚。                                 │
└───────────────────────────────────┘
附表二：
┌──┬─────┬─────────────────┐
│編號│ 犯罪事實 │              主文欄              │
├──┼─────┼─────────────────┤
│ 一 │犯罪事實(一)│甲○○犯竊盜罪，累犯，處有期徒刑│
│    │          │月，如易科罰金，以新臺幣壹仟元折算│
│    │          │壹日。                            │
├──┼─────┼─────────────────┤
│ 二 │如附表一編│甲○○犯行使偽造私文書罪，累犯，處│
│    │號一所載即│有期徒刑月，如易科罰金，以新臺幣│
│    │犯罪事實(二)│壹仟元折算壹日。如附表一編號一所示│
│    │          │之偽造「乙○○」署押壹枚沒收。    │
├──┼─────┼─────────────────┤
│ 三 │如附表一編│甲○○犯行使偽造私文書罪，累犯，處│
│    │號二所載即│有期徒刑月，如易科罰金，以新臺幣│
│    │犯罪事實(三)│壹仟元折算壹日。如附表一編號二所示│
│    │          │之偽造「乙○○」署押壹枚沒收。    │
├──┼─────┼─────────────────┤
│ 四 │如附表一編│甲○○犯行使偽造私文書罪，累犯，處│
│    │號三所載即│有期徒刑肆月，如易科罰金，以新臺幣│
│    │犯罪事實(四)│壹仟元折算壹日。如附表一編號三所示│
│    │          │之偽造「乙○○」署押壹枚沒收。    │
├──┼─────┼─────────────────┤
│ 五 │如附表一編│甲○○犯行使偽造私文書罪，累犯，處│
│    │號四所載即│有期徒刑月，如易科罰金，以新臺幣│
│    │犯罪事實(五)│壹仟元折算壹日。如附表一編號四所示│
│    │          │之偽造「乙○○」署押壹枚沒收。    │
├──┼─────┼─────────────────┤
│ 六 │如附表一編│甲○○犯行使偽造私文書罪，累犯，處│
│    │號五所載即│有期徒刑肆月，如易科罰金，以新臺幣│
│    │犯罪事實(六)│壹仟元折算壹日。如附表一編號五所示│
│    │          │之偽造「乙○○」署押壹枚沒收。    │
├──┼─────┼─────────────────┤
│ 七 │如附表一編│甲○○犯行使偽造私文書罪，累犯，處│
│    │號六所載即│有期徒刑月，如易科罰金，以新臺幣│
│    │犯罪事實(七)│壹仟元折算壹日。如附表一編號六所示│
│    │          │之偽造「乙○○」署押壹枚沒收。    │
└──┴─────┴─────────────────┘

司法院資訊處製作；財團法人民間司法改革基金會備份。
